【裁判字號】    97,訴,449
【裁判日期】    980416
【裁判案由】    拆屋還地
【裁判全文】
臺灣屏東地方法院民事判決               97年度訴字第449號
原      告  乙○○
訴訟代理人  丙○○
被      告  甲○○
訴訟代理人  盧世欽律師
複代理人    林朋助律師
上列當事人間請求拆屋還地事件，本院於民國98年4 月2 日言詞
辯論終結，判決如下：
    主  文
被告應將坐落屏東縣恒春鎮○○○段二０六之五地號土地上，如
附圖所示編號Ｂ部分、面積四平方公尺及同段二０六之一二地號
土地上，如附圖所示編號Ａ部分、面積六平方公尺之地上物除去
，並將土地交還原告。
訴訟費用由被告負擔。
本判決第一項予原告以新臺幣玖萬陸仟柒佰元供擔保後得假執行
。被告於執行標的物交付前，以新台幣貳拾玖萬元供擔保後，得
免為假執行。
    事實及理由
一、原告起訴主張：坐落屏東縣恒春鎮○○○段206-5 地號土地
    及同上段206-12地號土地（下稱系爭土地）為原告所有，系
    爭土地經墾丁國家公園管理處編定為遊憩區商店用地。詎被
    告興建其所有門牌號碼屏東縣恒春鎮○○路324-2 號房屋時
    ，竟未經原告允許，擅自無權占用系爭土地如附圖所示A 、
    B 部分，原告本於所有人之地位，請求被告應將系爭土地上
    之地上物除去，並將系爭土地返還於原告等語。並聲明：(一)
    如主文第1 項所示。(二)願供擔保請准宣告假執行。
二、被告抗辯：不否認有占用系爭土地，惟不清楚房屋是由何人
    興建，事後復辯稱並未有占用系爭土地等語。並聲明：(一)原
    告之訴及假執行聲請均駁回。(二)如受不利判決，願供擔保免
    為假執行。
三、原告主張系爭206-5 、206-12地號土地為其所有，其上如附
    圖所示編號A 、B 部分為房屋等情，業據原告提出土地謄本
    為證，復經本院依職權囑託屏東縣恒春地政事務所至現場勘
    測明確，此有本院勘驗筆錄及複丈成果圖在卷可稽（見本院
    卷第54至57頁），堪信為真正。
四、本件之爭點為：原告得否請求被告拆除系爭土地上之地上物
    ，並將土地交還原告？
    按所有人對於無權占有或侵奪其所有物者，得請求返還之。
    對於妨害其所有權者，得請求除去之，民法第767 條定有明
    文。被告於本院第一次現場勘驗時，即不否認系爭土地為其
    所占用，其後雖抗辯不清楚何人興建房屋，惟其既不知何人
    興建房屋，卻能將房屋出租與訴外人，顯認其就系爭土地上
    之房屋自認有處分權，是其辯稱不知房屋為何人興建，顯無
    所據。再者，被告抗辯應將其自身之房屋位置標明云云，惟
    本件係原告主張被告無權占用系爭土地而提起訴訟，本院僅
    需測量被告房屋占用原告系爭土地之位置及面積，至於被告
    房屋所在位置，自非本院審酌之範圍，被告此部分之請求，
    自無予審酌之必要。末按，被告未能提出合法占有系爭土地
    之權源，其既不否認有占用系爭土地，原告本於所有權之法
    律關係，請求被告應將系爭土地上如附圖所示A 、B 部分之
    建物拆除，並將系爭土地返還原告，為有理由，應予准許。
五、假執行之宣告：兩造陳明願供擔保聲請宣告假執行或免為假
    執行，經核均與規定相符，爰分別酌定相當之擔保金額予以
    宣告。
六、結論：原告之訴為有理由，依民事訴訟法第78條、第390 條
    第2 項、第392條第2項，判決如主文。
中    華    民    國    98    年    4     月    16    日
                  民事第二庭    法  官  吳思怡
正本係照原本作成。
如不服本判決，應於收受送達後二十日內向本院提出上訴書狀。
中    華    民    國    98    年    4     月    16    日
                                書記官  陳勃諺


司法院資訊處製作；財團法人民間司法改革基金會備份。
